最高法院刑事判決　　　　　　九十六年度台上字第一一０九號
上　訴　人　甲○○
選任辯護人　王國論律師
　　　　　　紀錦隆律師
　　　　　　郭寶蓮律師
上　訴　人　乙○○
選任辯護人　陳忠勝律師
上列上訴人等因違反毒品危害防制條例案件，不服台灣高等法院
高雄分院中華民國九十六年一月二日第二審判決（九十五年度上
重訴字第二九號，起訴案號：台灣高雄地方法院檢察署九十四年
度偵字第二四一八五、二四一八六號)，提起上訴，本院判決如
下：
    主  文
原判決撤銷，發回台灣高等法院高雄分院。
    理  由
本件原判決認定上訴人甲○○、乙○○與判刑確定之陳文良共同
犯有原判決事實欄一所示罪行，因而撤銷第一審關於甲○○、乙
○○部分之科刑判決，改判仍依想像競合犯關係，從一重論甲○
○、乙○○共同運輸第一級毒品罪；甲○○處無期徒刑，褫奪公
權終身刑；乙○○犯罪情節尚堪憫恕，依刑法第五十九條規定酌
減其刑後，處有期徒刑玖年，褫奪公權伍年；固非無見。
惟查：(一)、被告之自白，須非出於強暴、脅迫、利誘、詐欺、違
法羈押或其他不正之方法，且與事實相符者，始得採為證據，如
果被告之自白，係出於不正之方法，並非自由陳述，即其取得自
白之程序，已非適法，則不問自白內容是否確與事實相符，因其
非係適法之證據，即不能採為判決之基礎；故審理事實之法院，
遇有被告對於自白提出非任意性之抗辯時，應先於其他事實而為
調查。查甲○○迭於第一、二審法院調查或審理時指稱：調查員
說自白可以當線民，是調查員誤導我，我當時承認只是要扛陳文
良的罪，我只是跟著調查員的話說云云（見一審卷第一五五、二
三九頁，原審卷第一四一頁）。原判決於理由壹、一雖謂：甲○
○未具體指出遭受何調查員之誤導，經曉諭甲○○及其辯護人陳
報受調查員誤導之事實及聲請調查之證據，亦未見甲○○及其辯
護人聲請，空言指述其於法務部調查局高雄市調查處（下稱高雄
市調處）調查時所為自白並非出於自由意志不具任意性，尚乏實
據云云（見原判決正本第四頁第十三至十七行）。但被告陳述其
自白係出於不正之方法者，應先於其他事證而為調查，既為法律
所明定（參刑事訴訟法第一百五十六條第三項），顯於公平正義
之維護及對被告之利益有重大關係之事項，法院應依職權調查之
，原審未依職權調查，難謂無調查職責未盡之違法。(二)、有罪之
判決書，對於被告有利之證據不採納者，應說明其理由，為刑事
訴訟法第三百十條第二款所明定。故有罪判決書對於被告有利之
證據，如不加採納，必須說明其不予採納之理由，否則即難謂無
判決不備理由之違誤。同案被告陳文良於第一審法院審理時證稱
：「參與本件毒品走私的只有伊與甲○○；乙○○應該知道有夾
藏東西，但不知是什麼東西；焦炭中有夾藏東西，但乙○○應該
不知道夾藏的是毒品（見一審卷第二○四、二六九、二七四頁）
；上開有利乙○○之證言，何以不足採，原判決並未說明其理由
，自屬理由不備。(三)、沒收之物，須於犯罪事實中有具體之記載
，始為合法，否則諭知沒收即難謂有事實之根據，蓋沒收之物，
每因其在案件中性質不同，適用沒收之條文亦各有別；原判決主
文第二項、第三項在主刑項下，均分別諭知：「扣案如附表編號
一所示之物，沒收銷燬之；扣案如附表編號二至六所示之物均沒
收。」該附表所示編號五之物，原判決理由六雖說明係乙○○所
有，供本件犯罪之用，應依毒品危害防制條例第十九條第一項規
定宣告沒收（見原判決正本第二五頁第二一至二四行）；然於事
實欄並未敘明該附表編號五之物究係如何供甲○○、乙○○、陳
文良犯罪之用，此部分之沒收顯欠事實之根據。又高雄市調處查
獲本案時，分別查扣甲○○、乙○○、陳文良所持有行動電話機
各二隻及甲○○所持有行動電話晶片一枚（見高雄市調處卷第二
三至二六頁）；檢察官起訴時亦聲請應將該六隻行動電話機及行
動電話晶片一枚依法宣告沒收（見一審卷第三頁反面）；原判決
僅宣告沒收其中四隻行動電話機，其他部分未併予宣告沒收，亦
未說明不予宣告沒收之理由，同有理由不備之違背法令。甲○○
、乙○○分別指摘原判決不當，洵有理由，應認有撤銷原判決發
回更審之原因。
據上論結，應依刑事訴訟法第三百九十七條、第四百零一條，判
決如主文。
中　　華　　民　　國　九十六　年　　三　　月　　八　　日
                      最高法院刑事第十一庭
                          審判長法官  林　永　茂
                                法官  洪　文　章
                                法官  蘇　振　堂
                                法官  蕭　仰　歸
                                法官  何　菁　莪
      本件正本證明與原本無異
                                      書  記  官
中　　華　　民　　國　九十六　年　　三　　月　 十三 　日
                                                      Ｅ
